# 子公司将重大影响股权份额转让给母公司

提问人：polariswong 时间：2017-09-14 20:53:48
A是母公司，B是A的全资子公司。 A拥有C10%股权份额（账面价值 1000 万），B拥有C20%股权份额（账面价值 2000 万，公允价值4000 ）。 A、B都对长投——C公司采取权益法核算。 现在B将其对C的长投共计20%份额全部转让给A，A支付银行存款给B，转让后，A拥有C30%股权份额，B不再拥有C股权份额。
请问 1 、假如B以公允价值 4000 转让给A，B是否需要确认损益？ A是以实际支付的购买价款（即公允价值 4000 ）作为对C长投初始投资成本？ A还是以原B对C长投账面价值 2000 确认对C长投初始投资成本，差额 2000 看成现金划拨给子公司（差额调整资本公积或增加对B长投账面金额）？ 个人初步觉得因属于全资子公司B将其拥有的股权资产转让给母公司A，如无特殊情况，应判定此转让不具有商业实质，B不应该确认损益。同时A应该以原来的B对C投资成本 2000 作为新的初始投资成本差额 2000 看成现金划拨给子公司（差额调整资本公积或增加对B长投账面金额）。
2 、假如A将其新购入的对C长投以公允价值 4000 入账，B确认损益 2000 。编制合并报表时，是否可以比照库存商品内部交易抵消，作为内部交易处理，将A购入对C投资新增的部分 2000 与B确认的损益 2000 抵消？

回答人：chenyiwei
1 、公允的、具有商业实质和合理商业理由的正常商业交易，即使发生在关联方之间，出售方也可以确认损益。A以实际支付的价款（等于公允价值）作为增持C股权的投资成本。 2 、A的合并报表层面，需抵销该项未实现的逆流交易损益。

提问人：polariswong 时间：2017-09-15 20:08:25
陈老师， 承接一楼背景，假如母公司A与全资子公司B之间的交易既不公允也不具有商业实质，例如A以 3000 万购买B持有C公司20%股权（公允价值 4000 万）并且不具有商业实质。
那么，A、B个别报表中，
1 、在交易价格不公允、不具有商业实质的情况下，资产出售方B公司是否对该交易不确认损益，差额调整资本公积？
2 、在交易价格不公允、不具有商业实质的情况下，A购入对C公司的20%股权，是适用长投准则第六条第一项，以实际支付的购买价款 3000 万作为对C长投初始投资成本？假如A以 3000 万确认初始投资成本，是否需要调整成 2000 万（原B按权益法核算的账面价值）？
还是以原来的B持有C股权账面价值作为A新购入对C公司长投初始投资成本（ 2000 万），A多支付的 1000 万作为划拨资产（调整资本公积或增加对B长投账面金额）？这是借鉴同一控制下企业合并取得的股权投资的初始投资成本确认方法。

回答人：chenyiwei
如果A、B之间的交易价格高于标的资产公允价值，例如C的 20 ％股权的公允价值为 2000 万，A以 3000 万购买，此前这部分股权投资权益法核算的账面价值是 1500 万，则： B的账务处理：借：银行存款 3000 ，贷：长期股权投资——C 1500，贷：投资收益500 （ 2000 － 1500 ），贷：资本公积 1000 A的账务处理：借：长期股权投资——C 2000，借：长期股权投资——B 1000，贷：银行存款 3000 此处不能借鉴同一控制下合并的投资成本确定方法，因为交易的经济实质不同。

提问人：polariswong 时间：2017-09-16 14:25:47
1 、陈老师二楼说过“公允的、具有商业实质和合理商业理由的正常商业交易，即使发生在关联方之间，出售方也可以确认损益，A以实际支付的价款（等于公允价值）作为增持C股权的投资成本。” 那么在非公允、不具有商业实质和合理商业理由的非正常商业交易中，账面价值、实际收到或实际支付金额、公允价值，这三个金额中，为何此处购买方A一定要按公允价值来处理长投初始投资成本？为何购买方不适用适用长投准则第六条第一项，按实际支付确认初始投资成本？ 为何转让方B一定要按公允价值来确认损益？为何不是按实际收到确认损益或根本不确认损益？
在该交易不具有商业实质的情况下，作为转让方可以确认损益吗？作为购买方可以按转让方原来的账面价值确认初始投资成本的吗？
2 、陈老师在 4 楼举的例子是支付金额大于公允价值。 B的账务处理：借：银行存款 3000 ，贷：长期股权投资——C 1500，贷：投资收益 500 （ 2000 － 1500 ），贷：资本公积 1000 A的账务处理：借：长期股权投资——C 2000，借：长期股权投资——B 1000，贷：银行存款 3000 我感觉上述账务处理可理解为A实际购买支付公允价值 2000 ，同时无偿划拨 1000 给B。不知是否可以这样理解？
现在假设支付金额小于公允价值，例如交易标的账面价值仍为 1500 ，但公允价值 3000 ，A实际支付 2000 ，与陈老师的例子金额刚好反过来。可视为B收到公允价值 3000 然后将 1000 无偿划拨给A？ 账务处理如下，不知是否正确？ B账务处理： 借：银行存款 2000 ，借：资本公积 1000 贷：长期股权投资——C 1500， 贷：投资收益 1500 （ 3000 － 1500 ） A账务处理： 借：长期股权投资——C 3000， 贷：银行存款 2000 贷：长期股权投资——B 1000

回答人：chenyiwei
1 、如不具有合理商业理由和商业实质，则不能确认收益。 2 、可以如你所理解，如果改变已知条件，则你的处理方式理论上是合理的，但实际操作中基于谨慎原则，B一般不会确认全额收益加资本公积负数，一般按 500 确认收益。

提问人：polariswong 时间：2017-09-16 17:37:53
感谢陈老师忙里偷闲解答！ 我主要是对购买方A以何标准入账模糊不清。像这个案例中，有账面价值、实际收到或实际支付金额、公允价值，这三个金额，何时该以何标准入账，很模糊，目前只有长投准则第六条第一项规定以实际支付金额确认对C初始投资成本。
在具有公允价值、商业实质、合理商业理由的前提条件下，购买方A必然以公允价值作为对C初始投资成本，因为此时实际支付金额就是公允价值。
那么在非公允、不具有商业实质及合理商业理由的前提条件下，转让方B不确认损益，购买方A以何金额确认对C初始投资成本？ 个人意见是在非公允、不具有商业实质及合理商业理由的前提条件下，既然B转让股权不确认损益，那么也A不应该按公允价值入账，A可以适用长投准则第六条第一项，以实际支付金额作为对C初始投资成本，也可以按原B持对C股权账面价值入账（但这不符合长投准则第六条第一项），与实际支付金额的差额调整A对B长投账面价值（或资本公积），两种处理，不知哪种更合理？还是都可以接受？
例如交易标的账面价值仍为 1500 ，但公允价值 3000 ，A实际支付 2000 ，假设不具有商业实质及合理商业理由。 B不确认损益，账务处理： 借：银行存款 2000 ， 贷：长期股权投资——C 1500， 贷：资本公积 500 （ 2000 － 1500 ）
A账务处理（ 1 ），以实际支付价款作为购入股权初始投资成本（个人认为这种处理方法更好，符合准则）： 借：长期股权投资——C 2000， 贷：银行存款 2000
A账务处理（ 2 ），按原来B持有对C股权账面价值入账： 借：长期股权投资——C 1500， 借：长期股权投资——B（或资本公积）
500 贷：银行存款 2000
购入方A以上两种处理哪种正确？还是都可以接受？

回答人：chenyiwei
1 、这类交易中，因为B已经取得现金，所以全部差价均计入资本公积的做法不妥，至少应确认一部分收益。 2 、A按实际支付价款入账投资成本的做法相对更容易接受。

提问人：polariswong 时间：2017-09-18 20:19:32
陈老师好！ 我总结一下，母公司100%控制子公司，子公司向母公司转让拥有的对C公司的股权，母公司购买股权后仍然不构成控制： 一、公允交易， 股权转让方正常确认损益；股权收购方以实际支付价款确认购入股权成本。 二、不公允交易， （一）非现金交易，母公司以非货币性资产作为对价换入股权。 双方适用非货币性资产交换准则，购入方母公司以换出资产账面价值为基础确认换入资产成本，换出方不确认损益。 （二）现金交易，母公司实际支付现金向子公司购买其所拥有的其他公司股权， 1 、实际支付价款高于公允价值高于账面价值，转让方子公司以公允价值为基础确认损益，购买方母公司以公允价值为基础确认购入股权成本。
2 、公允价值高于实际支付价款高于账面价值，转让方子公司以实际收到价款为基础确认损益，购买方母公司以实际支付价款为基础确认购入股权成本。 3 、公允价值高于账面价值高于实际支付价款，转让方子公司是否该确认损益？购买方母公司以何为基础确认购入股权成本？实质是原子公司股权账面价值与子公司实际收到价款之间差额为子公司向母公司无偿划拨（转让方不确认损益，计入资本公积；购买方A以B对C原股权账面价值为基础确认购入对C长投成本，账面价值与实际支付价款差额计入对子公司B长投或资本公积）？

回答人：chenyiwei
1 、对不公允交易中的非现金交易，不能仅仅因为其“不公允”而否定具有商业实质的可能性。对具有商业实质的交易，应按换入资产的公允价值入账，换出资产的公允价值与原账面价值之间的差额确认损益，换入和换出资产的公允价值之间的差额按权益性交易原则处理。但对于某些特殊情况，也应参照下面现金交易中特殊事项的处理原则。 2 、现金交易，公允价值高于账面价值高于实际支付价款，应当考虑这三者之间的差异等因素，以确定该交易更接近于无偿划转还是处置交易，分别按不同原则处理。不能笼统表述为不确认损益。你的表述仅适用于按很低的名义价格转让，实质上等同于无偿划转的情形。